【裁判字號】    97,上更(一),92
【裁判日期】    971025
【裁判案由】    毒品危害防制條例
【裁判全文】
臺灣高等法院刑事判決              97年度上更(一)字第92號
上  訴  人
即  被  告  丁○○
選任辯護人  扶助律師黃俊六律師
上列上訴人因違反毒品危害防制條例案件，不服臺灣桃園地方法
院，93年度訴字第1912號，中華民國94年11月23日第一審判決（
起訴案號：臺灣桃園地方法院檢察署93年度偵字第8066號）提起
上訴，經判決後，由最高法院發回更審，本院判決如下：
    主  文
原判決撤銷。
丁○○意圖販賣而持有第一級毒品，處有期徒刑拾壹年。附表編
號1、2所示之物沒收銷燬之；附表編號3、4、5、6、7所示之物
均沒收。
    事  實
一、丁○○明知海洛因、甲基安非他命為毒品危害防制條例第2
    條第2項第1款、第2款所稱第一級、第二級毒品，不得意圖
    販賣而持有，於民國（下同）93年4月2日前之某日，在不詳
    地點以每錢（即3.75公克）新臺幣（下同）1萬8千元之價格
    ，向綽號「阿成」之不詳姓名者購得第一級毒品海洛因1批
    （重量不詳），復於同年4月2日下午再以每錢1萬6千元之價
    格，在安康或新店交流道，向「阿成」購得第一級毒品海洛
    因3錢。另於同年4月4日前之某日，在臺北某處，以2萬2千
    元之價格，向綽號「小李」者購得第二級毒品甲基安非他命
    1大包（重量逾25公克）。丁○○購得上開第一級、第二級
    毒品，原供自己施用（關於施用第一級、第二級毒品部分另
    由檢察官聲請強制戒治），惟為供應生活開支及施用毒品之
    花費，竟基於販賣第一級毒品海洛因及第二級毒品甲基安非
    他命營利之意圖，在其位於桃園縣平鎮市○○路○段228號7
    樓之租屋處，備妥電子磅秤、研磨機各1個、分裝袋179個，
    並將前開施用剩餘之毒品及其中30個分裝袋置於眼鏡盒內隨
    身攜帶，欲伺機賣出。嗣因丁○○前有違反毒品危害防制條
    例案件，經臺灣桃園地方法院檢察署（下稱桃園地檢署）發
    布通緝，經警於93年4月4日下午5時許，在桃園縣平鎮市○○路228號旁之天橋上查獲逮捕，經警附帶搜索在其身上查
    獲置於眼鏡盒內之毒品海洛因5小包、毒品甲基安非他命1包
    ，及分裝袋30個，並經丁○○同意，帶同員警返回其位於桃
    園縣平鎮市○○路○段228號7樓之租屋處，查獲意圖供販賣
    毒品所用之電子磅秤、研磨機各1台、分裝毒品所用之分裝
    袋149個（檢察官起訴書載為145個），及與本案無關之安非
    他命吸食器1組等物。
二、案經桃園縣政府警察局龜山分局報請臺灣桃園地方法院檢察
    署檢察官偵查起訴。
    理  由
壹、程序方面：
一、上訴人即被告丁○○自原審起即一再辯稱其於警詢中所為之
    自白，係經警以不法方式取得，既欠缺任意性，亦乏真實性
    ，自不具有證據能力云云。其抗辯之說詞大略如下：
  (一)被告於原審辯稱：「我在警局所述，是警察打我（應係打好
    之誤）叫我唸，我就照唸。」「我製作筆錄時有提藥（即毒
    癮發作）的情形，製作筆錄之前警方就說扣到的物證可以算
    我販賣，我擔心販賣刑期很重，警方就說跟他們配合承認意
    圖販賣，我當時不知怎麼辦就照警方的意思。」「警方在警
    訊筆錄之前，有先跟我說如果我不承認意圖販賣，就要移送
    我販賣，而且我回答的問題上，警方會先打上回答讓我照唸
    ，製作筆錄時，我有打哈欠身體不舒服，當時我想趕快結束
    製作筆錄過程。」（見原審卷第44、95、96頁）。
  (二)被告於本院上訴審辯稱：「查獲毒品後到派出所之前及到派
    出所製作筆錄之前，警察說搜到電子磅秤、研磨機，可以移
    送販賣，如果我可以配合的話，就移送意圖販賣，那是溫警
    員說的。」（見上訴卷第35頁背面）。
  (三)被告於本審時辯稱：「做筆錄前，警察跟我說如果我不配合
    的話，他就用販賣毒品移送，如果我配合的話就用意圖販賣
    毒品來移送。」「（溫永秀）在做筆錄之前，（於）龜山分
    局的辦公室裡面（要我配合）。」「溫永秀在龜山分局的辦
    公室誘導我的，我是下午4點多被抓，是在7、8點的時候被
    誘導的。筆錄是在隔天上午11點左右接近中午的時候才作的
    。」「他說他搜到我的毒品、分裝袋可以算我販賣，然後問
    我知不知道販賣毒品是判多麼重的罪，我說我不知道，他說
    是無期徒刑和死刑，然後他說如果我不配合，就要移送我販
    賣，說如果我配合的話，就移送我輕一點的意圖販賣就好了
    。」（見本審97年3月20日準備程序筆錄及97年5月27日審判
    程序筆錄）。
  (四)綜合被告上開各次抗辯內容，被告主張其在警詢中之所以自
    白意圖販賣而持有本件扣案之第一級、第二級毒品，係因：
    1.伊在接受訊問時，有毒癮發作（即被告所稱之提藥）情形
    ，致精神不濟，意識不清。2.伊在接受訊問前，遭員警溫永
    秀以本件扣得毒品、電子磅秤、分裝袋等物，足以依販賣毒
    品罪嫌移送檢察官偵辦，且販賣毒品罪本刑頗重，要求被告
    配合承認意圖販賣而持有毒品，否則將以販賣毒品罪移送，
    被告遭此脅迫、利誘（被告在本審稱遭誘導），而自白意圖
    販賣而持有毒品。3.警訊筆錄係警方先打好被告之回答，再
    由被告照著筆錄唸。被告因此主張其在警訊之自白不具任意
    性云云。
二、本院查：
  (一)關於被告接受警方訊問時之精神狀態部分：
    本件於93年6月28日檢察官訊問時，曾當庭勘驗警訊錄音帶
    ，就錄音帶顯示不斷有人打呵欠之情形，詢問是否被告正在
    「提藥」，被告答稱「是」，檢察官就此情形詢問被告「是
    否會影響你的陳述？」，被告當庭肯定回答「不會」。此觀
    諸當日訊問筆錄之記載甚明（見93年度偵字第8066號卷第36
    、37頁）。嗣於原審94年11月10日審判期日，檢察官詰問被
    告在警詢時意識是否清楚？能否指出警詢筆錄那一部分是因
    提藥而受影響？被告亦答稱意識還算清楚，及不能指出警詢
    筆錄那一部分因被告提藥而受影響等語在卷（見原審卷第12
    1、122頁）。足見被告於接受警方訊問時，並無因毒癮發作
    （提藥）而意識不清之情形。
  (二)關於被告有無遭受警方人員脅迫、利誘（或被告所稱之誘導
    ）部分：
    1.被告一再指稱警方有脅迫、利誘伊承認意圖販賣而持有毒
      品，惟就警方於何時、何地、如何脅迫、利誘等事項，被
      告多次之供述，並不一致。其始於檢察官偵查中就警方表
      示販賣毒品可以判處死刑，如被告願意承認意圖販賣毒品
      ，警方就以意圖販賣毒品之罪名移送，警方脅迫、利誘之
      時間、地點供稱「他（指員警）是在帶我到警局（指龜山
      分局）的路上跟我講的。」（見前揭偵查卷第37頁）；繼
      而於原審供稱：「警方在警訊筆錄之前，有先跟我說如果
      我不承認意圖販賣，就要移送我販賣。」「製作筆錄之前
      警方就說扣到的物證可以算我販賣，我擔心販賣刑期很重
      ，警方就說跟他們配合承認意圖販賣，我當時不知怎麼辦
      就照警方的意思。」（見原審卷第95、96、115頁）。嗣
      於97年3月20日本院準備程序中供稱：「（員警溫永秀）
      在做筆錄之前，（於）龜山分局的辦公室裡面（要我配合
      ）。」（見當日準備程序筆錄），因此，被告就其遭警方
      脅迫、利誘之時間、地點前後供述已見矛盾。
    2.證人乙○○（原名溫永秀）於本院審理時，對於有無以「
      被告只要承認意圖販賣而持有毒品，即不以販賣毒品之罪
      名移送被告」等語利誘被告丁○○乙節，雖以案發至今多
      年，且承辦案件繁多，約每3天就承辦1件等語，答稱「時
      間太久不記得了」或「我忘記了」，未予明確否認。然於
      檢察官行反詰問時，證稱：「（問：你平常辦案方式會用
      強暴脅迫或利誘方式取供嗎？）不會；（問：本件你會用
      跟平常不同的辦案方式利誘被告來取供嗎？）應該不會。
      」無異間接否認本件證人乙○○於訊問被告時，有施以脅
      迫、利誘情事。
    3.被告丁○○於本院審理期間，又求傳證人即被告之弟丙○○及友人甲○○，欲證明乙○○確曾在龜山分局以「被告
      如果不配合，要以販賣毒品移送，如好好配合，就移送輕
      一點的意圖販賣毒品」等語，脅迫利誘被告。
      然依被告所陳，伊於93年4月4日下午4時許為警逮捕，於
      同日下午5時許在警方移送警局之途中，以電話告知友人
      甲○○，到達龜山分局後，約同日下午6、7時，甲○○與
      被告之弟、妹丙○○、劉書萍相偕前來關心，甲○○、丙○○即與溫永秀交談，以瞭解案情，當時警方恐嚇被告，
      說搜到的東西可以移送被告販賣第一、二級毒品的罪名，
      並且可以判處被告死刑或無期徒刑的重罪，被告如果不配
      合，就要以販賣罪移送，若被告好好配合，就移送輕一點
      的意圖販賣罪就好（見97年7月1日被告所具刑事陳情自白
      狀第2頁）。
      經本院訊之證人甲○○，證稱被告在龜山分局時，證人去
      過2次，1次是（93年4月）4日晚上7點多，1次是5日中午
      11點，第1次自己1個人去，第2次載被告的弟、妹一起去
      。第1次好像沒見到丁○○，警察叫證人第2天再去。第2
      次去的時候警員已經開始詢問被告，證人沒有機會與被告
      講話等語。依證人所陳，93年4月4日下午7時許，係證人
      單獨前往龜山分局，且證人根本沒見到被告，何來被告所
      稱溫永秀於當日下午7時許，與甲○○、丙○○等人交談
      ，而且談到要被告「配合」之事？
      另證人即被告之弟丙○○於本院審理時證稱：伊於93年4
      月4日晚間7點左右前往龜山分局，係因被告打電話叫他送
      吃的東西過去，當時還有被告之友人甲○○在場，溫永秀
      要被告承認販賣毒品云云。然被告已陳明伊於93年4月4日
      下午5時許被解送警局途中，打電話通知友人甲○○，則
      證人丙○○如何接獲被告之電話？且證人甲○○已供明93
      年4月4日下午7時許，係伊單獨1人前往龜山分局，未見到
      丁○○，則丙○○如何於93年4月4日下午7時許偕同甲○○送食物至龜山分局？又如何能與溫永秀交談？
      綜上所述，俱見被告丁○○、證人甲○○、丙○○所供警
      方如何脅迫、利誘被告丁○○自白云云，內容互相矛盾，
      均無可採。
  (三)關於警詢筆錄是否事先寫好被告回答之供詞，而由被告照唸
    部分：
    1.被告93年4月5日之警詢筆錄均連續錄音，有原審94年8月
      20日之警詢筆錄勘驗報告可稽（原審卷第77頁至第85頁）
      ，並審理期日當庭播放錄音帶第1捲均連續錄音，並無中
      斷情形，錄音中有其他在場人及電話之聲音；第2捲錄音
      帶A 面因錄音時之轉速問題無法聽清楚錄音內容，B面則
      無錄音，有審判筆錄可稽（原審卷第95、96頁），警方於
      製作警詢筆錄過程，均有錄音存證，並無為不法取供而故
      不錄音之舉動，且就警詢筆錄勘驗報告，員警於警詢過程
      ，對被告並無強暴、脅迫，亦據證人即製作筆錄員警溫永
      秀證稱：製作筆錄過程平和，沒有用不正之方法等語（原
      審卷第90頁）相合。
    2.再觀原審勘驗被告之警詢筆錄錄音譯文（原審卷第76頁至
      第85頁），(1)員警：「我現在問你喔，... 你帶同啦，我
      這樣寫... 我要按照你的意思嘛喔，這樣你帶我們去喔，
      在你的房間起獲、起獲什麼東西，對你自己講、講一遍」
      ，被告：「研磨機1台」，員警：「是不是研磨機1台？」
      被告：「是。」，員警：「然後呢？」，被告：「吸食器
      1組。」... 員警：「還有什麼？」，被告：「電子秤1個
      」，員警：「喔，還有電、電、電子秤1台嘛喔。」，被
      告：「對。」，員警：「還有呢？」，被告：「分裝袋14
      5個。」...。員警：「好，我現在再問你，你看看我寫的
      你就唸，『看有沒有問題喔』。問你喔，後由你主動帶同
      警察前往你租屋處平鎮市○○路○段228號7樓，由你交付
      、由你主動交付警察什麼東西？你講。」，被告：「在房
      間交付海洛因之研磨機1台。」，員警：「嗯」，被告：
      「電子秤1台。」，員警：「嗯」，被告：「分裝夾鍊袋
      145 個。」，員警：「嗯」，被告：「還有安非他命吸食
      器1組。」，員警：「那等一下再問，喔，『你剛剛講的
      意思是不是這樣、是不是這樣？』在房間交付海洛因研磨
      機1台嘛，對不對？」，被告：「對。」，員警：「『是
      不是？』電子秤1台嘛？分裝夾鍊袋145個，及安非他命吸
      食器1組嘛，『是不是』？」，被告：「對。」（原審卷
      第81頁），員警製作警詢卷之上開段落內容（93年度偵字
      第8066號卷第6、7頁），係先詢問被告問題，後由被告作
      答，之後員警將筆錄交予被告重覆唸，並就同一筆錄內容
      一再詢問被告，要被告確認筆錄內容是否正確，如此情形
      ，殊無被告所指員警寫好被告之供詞，再要求被告照唸之
      事實。(2)員警：「書瑋，我再問你喔，你為什麼持有如此
      多的海洛因及安非他命，還有分裝的夾鍊袋，還有分裝海
      洛因、海洛因用的研磨機、電子磅秤等物？你講，你講出
      來沒有關係。是已經賣了呢，怎樣？」，被告：「沒有啊
      。」，員警：「是怎樣？你講啊。」，被告：「就準備要
      賣還沒有賣。」，員警：「喔。準備要賣還沒有賣，喔，
      沒有，沒有說已經有賣出去的嗎？」，被告：「沒有。」
      ，員警：「沒有喔？。是什麼原因你要賣呢」，被告：「
      過生活啊。」，員警：「喔，因為要，因為、因為你本身
      也有用，也因為生活上也要用到，是不是？再撐一下，我
      問快一點喔。因我為供應喔，生活開支嘛，是不是？...
      撐不住啊，抽根煙啊。你抽35還是抽7星？」，被告：「
      35。」（原審卷第82頁），此段被告經員警詢問是否販賣
      毒品，被告否認並辯解是準備要賣還未賣，並自陳係為了
      生活，準備要賣，之後員警始據其陳述，進而詢問是否為
      供應生活開支及自己施用毒品之花費等語，是被告所稱準
      備要販賣毒品，係出於自己之陳述，員警既未予以暗示、
      誘導，亦無事先書寫被告之供詞，要求被告照唸而予錄音
      之情形。(3)員警：「再抽1根嘛，我儘量快一點啦喔。稍
      微瞇眼睛沒關係，但是你要聽我講，喔，喔。你那個研磨
      機，是用海洛因和那個什麼糖水什麼，葡萄糖？」，被告
      ：「打糖用的。」，員警：「啊？」，被告：「打糖用的
      。」，員警：「打糖用的，什麼、什麼打糖？。」，被告
      ：「打葡萄糖用的。」，員警：「喔，葡萄糖啦，和葡萄
      糖2個去研磨嘛。」，被告：「沒有。沒有。」，員警：
      「用加？」，被告：「只有打葡萄糖而已。」，被告：「
      只有打葡萄糖而已。」，員警：「沒有，你那個研磨是研
      磨什麼？研磨葡萄糖而已？」，被告：「對。」（原審卷
      第82頁），此段詢問被告研磨機之作用，均係被告自行陳
      述係研磨葡萄糖。接著繼續製作警詢筆錄，員警：「來，
      問你，提個神嘛，抽根煙，你喔我現在問你喔，你、你看
      『是不是』、『是不是』、『是不是』你的意見喔？喔你
      看一下。我現在再問你1次喔，為何持有如此多的海洛因
      、安非他命及分裝夾、夾鍊袋及研磨機、電子磅秤等物？
      喔，你看是不是你意思？你、你唸。」，被告：「因我為
      供應生活上開支及自己施用毒品之花費。」，員警：「嗯
      。」，被告：「此次準備要販賣毒品海洛因及安非他命，
      我於... 」，員警：「怎樣？」，被告：「查獲先...」
      ，員警：「就是查獲前先用，對不對？你剛剛講是用研磨
      機來研磨什麼？」，被告：「葡萄糖。」，員警：「嗯，
      先用研磨機研磨葡萄糖。」，被告：「對。」，員警：「
      再與海洛因來混合嘛？『是不是』？」，被告：「對。」
      ，員警：「好，再用夾鍊袋予以、予以分裝好嘛，『是不
      是？』。」，被告：「是。」，員警：「是不是這樣子。
      」，被告：「是。」（原審卷第83頁），此段均係重覆先
      前詢問被告為何持有那麼多之毒品，目的何在？及研磨機
      係作何用？並多次詢問被告『是不是』，確認被告先前所
      為係為了生活，準備要賣毒，及研磨機係欲磨葡萄糖之用
      之陳述內容，並非無中生有由員警擅自記載未經被告供述
      之答詢內容。又被告經桃園地檢署於92年1月29日以桃檢
      守偵讓緝字第000228號通緝，業經被告坦承不諱（偵卷第
      6頁），迄93年4月4日被查獲時為止，已逃亡1年餘，被告
      於警詢及本院前審審理時均稱被查獲當時無職業，是其自
      白為了生活準備要販賣毒品，與其客觀之情況並無不合；
      又其稱扣案之研磨機僅供研磨葡萄糖，亦與研磨機經檢驗
      結果未檢出毒品海洛因、安非他命類之反應相符，有行政
      院衛生署管制藥品管理局94年11月11日管檢字第09400105
      86號檢驗成績書可按（原審卷第131頁），被告自白之真
      實性堪可認定。(4)承接前段筆錄，員警：「你要講喔。再
      用什麼？」，被告：「電子磅秤。」，員警：「來、來幹
      什麼。」，被告：「秤重量。」，員警：「來，重量，準
      備販賣嘛喔？欲販賣喔？『是不是』？」，被告：「是。
      」，員警：「還沒販賣出去，就被警察抓到，喔？，你這
      個唸、唸、『是不是這樣』？剛剛講的嘛，再用電子磅秤
      喔來磅重量嘛喔。」，被告：「對。」（原審卷第83頁）
      ，此段員警所詢問之問題，即之前已經詢問被告，業經被
      告作答之問答內容，係員警要被告再唸1次筆錄，並詢問
      被告記載內容正確與否，係請被告閱讀確認筆錄內容記載
      正確與否，並無員警暗示、誘導或警方事先寫好被告之回
      答內容要求被告照唸後再予錄音之情形。(5)員警：「好，
      現在問你還是要問一下喔，這沒什麼嘛喔，一定要問喔。
      海洛因及安非他命你欲販賣的、的價格是、是怎樣？喔問
      你喔，海洛因你準備1包多重要賣多少錢？準備而已。」
      ，被告：「我還沒有裝好。」，員警：「還沒有裝好？你
      準備賣多少錢？」，被告：「還不知道。」，員警：「還
      不知道？」，被告：「就看對象，看對象要買多少。」，
      員警：「啊？」，被告：「看人家要買多少」，員警：「
      喔，你是說我還、我還沒完全分裝好嘛，是不是？但你準
      備是怎麼賣呢準備而已啦」，被告：「沒有，看人家要買
      多少啊」，（原審卷第83頁），此段亦是詢問被告擬販賣
      毒品之價格，經被告答覆視購買者購買之數量而定，而被
      告之回答亦合情理，之後員警即反覆詢問確定。之後員警
      續製作筆錄，員警：「好，再問你喔。你、你，海洛因及
      安非他命你欲販賣之價格，好，你講。」，被告：「因我
      還沒有賣出去，還在考慮販賣價格及買者之需求，再說。
      」，員警：「再說嘛喔，好。問你喔，你於何時啊喔，施
      用海洛因及安非他命，...。」（原審卷第84頁），此部
      分亦是重覆前面對被告之問答，並無被告所指前揭違法情
      事。(6)綜上，被告之警詢筆錄，員警製作過程係一問一答
      ，並於問答之後，猶一再反覆詢問被告請其確認是否正確
      無誤，始請被告唸讀筆錄之記載內容，殊無被告一再所稱
      之員警事先寫好被告之答詢內容，再要求被告照唸，並予
      以錄音之情形。
    (四)綜上所述，被告於93年4月5日接受警方詢問時，並無意識
      不清之情形；員警於詢問被告前，亦無對被告施以脅迫、
      利誘，使被告心理遭受影響，不能自由陳述之事實；製作
      筆錄過程，亦採一問一答，並一再重覆被告之答詢內容，
      供被告確認其回答無誤後，始予記載。因此，被告所抗辯
      之各種情節，經核均非實情，被告之警詢筆錄自有證據能
      力，堪為認定被告有無犯罪之依據。
貳、實體部分：
一、被告否認意圖販賣而持有毒品海洛因、甲基安非他命，辯稱
    警詢筆錄係警員表示不承認意圖販賣而持有毒品，就移送販
    賣毒品，其因恐被移送販賣毒品，故承認意圖販賣毒品，毒
    品僅係供己施用云云。
二、經查：
１、桃園縣政府警察局龜山分局於93年4月4日下午5時許，在桃
    園縣平鎮市○○路228號前之天橋上，逮捕通緝中之被告，
    經警以附帶搜索之方式，在其身上查獲置於眼鏡盒內之第一
    級海洛因5小包、甲基安非他命1包、分裝袋30個，嗣經其帶
    同員警返回其位於桃園縣平鎮市○○路○段228號7樓租屋處
    ，查獲供販賣毒品時秤重所用之電子磅秤、研磨機各1台、
    分裝毒品所用之分裝袋149個等情，業據被告自白在卷，復
    有扣案海洛因5小包、甲基安非他命1包、電子磅秤、研磨機
    各1台、分裝毒品所用之分裝袋179個（經本院勘驗合計為17
    9個分裝袋，有本院95年4月12日勘驗筆錄可稽，原審判決誤
    為175個，併此敘明）等物扣案可證。
２、扣案之毒品經送請法務部調查局以化學呈色法、氣相層析質
    譜儀分析法鑑定結果，其中5包均含有第一級毒品海洛因成
    分（含袋毛重分別為：1.1公克、1.5公克、2.5公克、6.7公
    克、8.2公克，合計淨重18.27公克，空包裝重1.94公克，純
    度46.49%，純質淨重8.49公克），此有法務部調查局93年5
    月21日調科壹字第080007583鑑定通知書1紙在卷可稽（偵卷
    第28頁）；另1包經送請行政院衛生署管制藥品管理局以氣
    相層析質譜儀（GC/MS）法鑑定結果，含有第二級毒品甲基
    安非他命成分（實稱含袋毛重25.431公克，驗餘含袋毛重25
    .316 公克），此有行政院衛生署管制藥品管理局93年7月28
    日管檢字第0930006344號函暨檢驗成績書各1紙附卷為憑（
    偵卷第45、46頁），顯見扣案之毒品確係第一級毒品海洛因
    及第二級毒品甲基安非他命無訛。
３、又關於被告所持有海洛因、甲基安非他命之來源，雖被告僅
    於警訊中約略供稱：「係向綽號『阿成』之男子（購買）。
    海洛因1錢1萬8千元，安非他命25公克2萬2千元。」，嗣於
    檢察官偵查中，已詳細供明上開毒品之來源，購得之時間、
    地點、價格，供稱：「（問：海洛因買多少錢？）1萬6千元
    ，（問：你知道市價行情？）1兩約20萬元，我1兩可以拿16
    萬（元）。（問：你如何可以如此低價購入？）我實際上是
    分2次將近10萬（元）。（問：為何前後2次購入價格差距如
    此大？）我以為第1次是問我1錢的價格。... （問：毒品在
    何時、何地向誰買的？）海洛因是在4月2日下午，我的手機
    0000000000接到阿成的電話，我在電話裡告訴他要3錢，他
    要我準備4萬8（千元），所以我們在安康或新店交流道交錢
    交貨。另外還有一些是上次買的，時間地點忘記了。安非他
    命也是朋友介紹，在臺北向1個綽號小李的男子買的，價格
    忘記了。（問: 為何在警局說海洛因1錢1萬8？）可能是第1
    次和第2次價格不同。」綜合被告前述2次供詞，足見被告係
    於93年4月2日前之某日，在不詳地點以每錢1萬8千元之價格
    ，向綽號「阿成」之不詳姓名者，購得海洛因1批（重量不
    詳），復於同年4月2日下午，再以每錢1萬6千元之價格，在
    安康或新店交流道，向「阿成」購得海洛因3錢。另於93年4
    月4日前之某日，在臺北某處，以2萬2千元之價格向綽號「
    小李」者購得甲基安非他命1大包（重逾25公克）。又被告
    於93年4月4日下午為警查獲後，經採集尿液送驗結果，亦呈
    嗎啡及甲基安非他命之陽性反應，此有尿液檢體對照表及尿
    液檢驗結果附於偵查卷可稽，足見被告於購得上開海洛因及
    甲基安非他命後，曾從中取用少量之毒品施用，扣案之海洛
    因、甲基安非他命較之購得之時，已有短少，應堪認定。
４、(1)被告於93年4月5日警詢稱：93年4月4日下午5時許，在桃
    園縣平鎮市○○路228號7樓（租屋處）旁之天橋上，欲駕駛
    自小客車之際為警查獲，並在其身上之眼鏡盒內查獲海洛因
    5包、安非他命1包、分裝袋30個，又於其租屋處查獲研磨機
    、電子磅秤各1台、分裝夾鍊袋145個（按應係149個），因
    為支應生活開支及施用毒品之花費，準備要販賣海洛因及甲
    基安非他命，查獲前先用研磨機研磨葡萄糖，再與海洛因混
    合，用夾鍊袋分裝好，電子磅秤係秤重量欲販賣，正要找尋
    販賣對象時，即被警查獲等語（偵查卷第6頁至第8頁）。而
    被告該次警詢筆錄具任意性及真實性，業如前述，被告嗣於
    檢察官偵訊時稱：被告查獲之毒品係供自己施用等語（93年
    度核退字第1214號卷第12頁）；繼於93年6月28日偵訊時稱
    ：警詢時稱查獲之毒品準備要販賣之陳述實在等語（偵卷第
    37頁）。
    (2)被告於原審供稱，其每次施用海洛因之數量為0.2至0.3公
    克（不含袋子，即淨重），每次施用甲基安非他命之數量為
    0.3公克（見原審卷（二）第118頁）。而93年4月4日下午警
    方在被告隨身攜帶之眼鏡盒內查獲之海洛因重達18.27公克
    ，甲基安非他命重達25.43公克，分別足供被告施用逾60次
    或80次所需；果真如被告所言，攜帶之毒品僅供自己施用，
    別無他圖，則被告僅需攜帶少量足供自己施用1次至數次之
    量即可，何以隨身攜帶如此鉅量之毒品？況依被告之供述，
    其所有海洛因係以每錢（即3.75公克）1萬8千元或1萬6千元
    購得，甲基安非他命係以2萬2千元購得，則所攜帶之海洛因
    重達將近5錢，價值約8萬元，加上甲基安非他命，總價約在
    10萬元之譜，價值不菲，揆諸常情，應妥為藏匿，以免遺失
    、遭竊或被查獲，苟非尋找買家，欲俟機出售，焉有甘冒風
    險，隨身攜帶大量之毒品外出之理？
    (3)再被告前因案經桃園地檢署於92年1月29日以桃檢守偵讓
    緝字第000228號通緝，業經被告坦承不諱（偵卷第6頁），
    迄93年4月4日被查獲時為止，已逃亡1年餘，被告經警查獲
    時均稱無業，有警詢筆錄可按（偵卷第4、5頁）；被告並稱
    每天施用毒品約花費3千元等語（本院95年5月9日審判筆錄
    ）。則被告在通緝中，又無職業，每月所需施用毒品之費用
    又高達約9萬元，加上租屋、生活之開銷，被告自白意圖販
    賣毒品，實不違常。被告辯稱其之前有儲蓄，復向家人借錢
    ，未意圖販賣毒品云云，惟被告向家人借錢表示其儲蓄已經
    用罄，而被告家人接濟其生活費，實乃人情之常，但以被告
    每月需9萬元許施用毒品，其家人實無可能提供其吸毒所需
    之資。
    (4)被告稱毒品買來後，每1公克海洛因摻入0.5公克葡萄糖等
    語（偵卷第36頁），被告以摻入葡萄糖施用味道較佳為辯，
    然被告施用毒品海洛因意在滿足毒癮，所稱摻入葡萄糖提味
    ，實屬多餘，所辯並不可取。而被告在經濟窘迫之情況下，
    購入海洛因施用，在毒癮之催迫下，需定時吸毒解癮，則其
    將毒品摻入葡萄糖稀釋擬販售賺取價差，不違情理。被告既
    自白研磨器僅供研磨葡萄糖，之後始將葡萄糖摻入毒品海洛
    因中，準備販售，亦與研磨機經檢驗結果未檢出毒品海洛因
    、安非他命類之反應相符，有行政院衛生署管制藥品管理局
    94年11月11日管檢字第0940010586號檢驗成績書可按（原審
    卷 (二)第131頁），被告自白意圖販賣應為真實。
    (5)此外，復有被告所有之研磨機1台、電子秤1台、分裝袋合
    計179個，扣案可資佐證。
５、按認定犯罪事實之證據，並不以直接證據為限，即綜合各種
    間接證據，本於推理作用，為認定犯罪事實之基礎，如無違
    背一般經驗法則，尚非法所不許（最高法院44年台上字第70
    2號判例意旨參照）。本件被告既無職業，施用毒品之開銷
    又大，復被查獲隨身攜帶分裝袋30個及其全部之毒品海洛因
    、安非他命，其自白意圖販賣而持有毒品，復與當時被告之
    就業狀況，被查獲之物品、檢驗報告相符，被告顯有販賣毒
    品海洛因、甲基安非他命之意圖至明。其迭次辯稱所購得之
    海洛因、甲基安非他命僅供自己施用，絕無販賣之意圖云云
    ，核屬卸責之詞，不足採信。綜上所述，本件被告意圖販賣
    而持有第一級、第二級毒品之犯行，堪以認定，應予依法論
    科。
三、核被告所為，係犯毒品危害防制條例第5條第1項、第2項之
    意圖販賣而持有第一級、第二級毒品罪。被告1行為觸犯上
    述2罪名，為想像競合犯，應從較重之意圖販賣而持有第一
    級毒品罪論處，檢察官認被告上揭犯行，犯意各別，行為互
    異，應分論併罰云云，容有誤會，併予敘明。
四、原審以被告事證明確，予以論罪科刑，固非無見，惟查：1.
    本件被告犯罪之主觀不法構成要件之要素，係販賣之意圖，
    其客觀不法構成要件係持有行為，彼此無吸收關係，原審竟
    論以持有第一、二級毒品之低度行為，為意圖販賣第一、二
    級毒品之高度行為所吸收，不另論罪，用法有違；2.本件扣
    案之包裝袋，經勘驗結果係179個，原審判決主文諭知沒收
    175個，復於原判決理由欄貳、一 (一)、三卻載係185個包
    裝袋，尚有違誤；3.又被告隨身攜帶之海洛因，係其先前購
    得1批及93年4月2日下午購得3錢，扣除少量自行施用所餘，
    已如前述，原判決竟認定係被告於93年4月2日下午，1次以8
    萬餘元之代價購得，亦與被告在檢察官偵查中之供述不合。
    被告上訴，仍執前詞否認犯罪，雖無可採，惟原判決既有不
    當，即屬無可維持，自應由本院予以撤銷改判。爰審酌被告
    之素行非佳，其犯罪之動機、目的係為轉售毒品圖利，存心
    不良，對社會潛在之危害不輕，所持有之毒品數量非微，犯
    罪後又一再否認，態度不好等一切情狀，仍予量處有期徒刑
    拾壹年，以示懲儆。
五、附表編號1扣案之第一級毒品海洛因、編號2第二級毒品甲基
    安非他命（驗餘含袋毛重25.316公克），依毒品危害防制條
    例第18條第1項前段之規定，諭知沒收銷燬之。包裹毒品海
    洛因所用如附表編號3之包裝袋5個、包裹甲基安非他命所用
    如附表編號4之包裝袋1個，既係用於包裹毒品，防其裸露、
    潮濕，便於意圖販賣而持有，屬於供意圖販賣而持有所用之
    物，應併依毒品危害防制條例第19條第1項前段之規定宣告
    沒收；扣案附表編號5、6、7之研磨機、電子磅秤、分裝袋
    ，均係被告所有，供犯罪所用之物，亦應依同條例第19條第
    1項前段之規定宣告沒收。另扣案之安非他命吸食器1組，雖
    被告供稱為其所有，然非供其為本件犯行所用之物，爰不予
    宣告沒收。
據上論斷，應依刑事訴訟法第369條第1項前段、第364條、第299
條第1項前段，毒品危害防制條例第5條第1項、第2項、第18條第
1項前段、第19條第1項前段，刑法第11條前段、第55條，判決如
主文。
本案經檢察官鄭龍照到庭執行職務。
中    華    民    國    97    年    10    月    25    日
                  刑事第一庭審判長法  官  葉騰瑞
                                  法  官  莊明彰
                                  法  官  王炳梁
以上正本證明與原本無異。
如不服本判決，應於收受送達後10日內向本院提出上訴書狀，其
未敘述上訴之理由者並得於提起上訴後10日內向本院補提理由書
「切勿逕送上級法院」。
                                  書記官  陳明琴
中    華    民    國    97    年    11    月    28    日
附錄：本案論罪科刑法條全文
毒品危害防制條例第5條第1項、第2項
意圖販賣而持有第一級毒品者，處無期徒刑或10年以上有期徒刑
，得併科新臺幣7百萬元以下罰金。
意圖販賣而持有第二級毒品者，處5年以上有期徒刑，得併科新
臺幣5百萬元以下罰金。
附表：
┌──┬───────────────────────┐
│編號│    扣        案        物        品          │
├──┼───────────────────────┤
│ １ │毒品海洛因伍包（淨重拾捌點貳柒公克）其內之毒品│
│    │海洛因                                        │
├──┼───────────────────────┤
│ ２ │毒品甲基安非他命壹包（驗餘含袋毛重貳拾伍點參壹│
│    │陸公克），其內之毒品甲基安非他命              │
├──┼───────────────────────┤
│ ３ │包裝毒品海洛因之包裝袋伍個                    │
├──┼───────────────────────┤
│ ４ │包裝毒品甲基安非他命包裝袋壹個                │
├──┼───────────────────────┤
│ ５ │研磨機壹台                                    │
├──┼───────────────────────┤
│ ６ │電子磅秤壹個                                  │
├──┼───────────────────────┤
│ ７ │分裝袋壹佰柒拾玖個                            │
└──┴───────────────────────┘


司法院資訊處製作；財團法人民間司法改革基金會備份。
